【裁判字號】    90,台上,6173
【裁判日期】    901011
【裁判案由】    違反毒品危害防制條例
【裁判全文】
最高法院刑事判決                                九十年度台上字第六一七三號
    上  訴  人  乙○○
    選任辯護人  楊清安律師
                蔡進欽律師
                蔡弘琳律師
    上  訴  人  甲○○
右上訴人等因違反毒品危害防制條例案件，不服台灣高等法院台南分院中華民國九十
年六月二十日第二審判決（八十九年度上訴字第一六四六號，起訴案號：台灣台南地
方法院檢察署八十八年度偵字第一一二九八、一一三○一、一一三○三號），提起上
訴，本院判決如左：
    主  文
原判決關於乙○○、甲○○部分撤銷，發回台灣高等法院台南分院。
    理  由
本件原判決認定：(一)、上訴人乙○○意圖營利，基於概括之犯意，自民國八十八年八
月間起至同年九月初止，在台南縣善化鎮○○里道路旁，以0000000000號
及0000000000號行動電話為聯絡工具，連續二次以每包新台幣（以下同）
五千元、六千元不等之價額，販賣第二級毒品安非他命予上訴人甲○○。八十八年九
月八日中午十二時許，在台南縣善化鎮什乃里一鄰什乃十五之十九號為警查獲，扣押
其所有供販賣安非他命使用之0000000000號及0000000000號行
動電話二具。(二)、甲○○意圖營利，基於概括之犯意，自八十八年八月間起至同年九
月初止，在台南縣善化鎮胡厝里西衛九號，以0000000000號行動電話、0
000000000號呼叫器為聯絡工具，連續二次以每小包一千元之價額，販賣第
二級毒品安非他命予吳慧音。八十八年九月七日下午十六時許，在台南縣善化鎮胡厝
里十八鄰西衛九號為警查獲，並扣押其販賣毒品所用之塑膠鏟子二支、小塑膠袋六十
個、聯絡工具0000000000號行動電話、0000000000號呼叫器二
具及販賣毒品所得二千元、吳慧音向其購買後持有之安非他命○‧五公克（安非他命
於另案台南地檢署八十八年度偵字第一一二九九號內辦理）等情。因而撤銷第一審關
於乙○○部分及甲○○販賣第二級毒品部分之判決，改判論處上訴人等連續販賣第二
級毒品（甲○○累犯）罪刑，固非無見。
惟查：(一)、審理事實之法院，本乎發見實質的真實之本旨，對於案內一切與罪名之成
立與否、論罪科刑有關之證據，除認為不必要者外，均應詳為調查，然後基於調查所
得之心證，以為判斷之基礎。故證據雖已調查，若尚有其他必要部分並未調查，即與
證據未經調查無異，如遽行判決，仍難謂無刑事訴訟法第三百七十九條第十款規定所
稱應於審判期日調查之證據，而未予調查之違法。原判決認乙○○有前開犯行，無非
以共同被告甲○○之供述及台南縣警察局佳里分局佳警刑字第一三五三號刑案偵查卷
（即原判決所指警二卷）第二十三、二十八、三十六頁所謂監譯報告表之通話內容（
即監控電話通話譯文內容）為論據。但乙○○始終否認有前開犯行，而甲○○之供述
，究僅係其個人片面之詞，原判決雖說明有所謂監譯報告表通話內容為佐證，惟該監
控電話譯文之內容如何？是否為雙方交易毒品之通話？如何補強證明甲○○所為於八
十八年八月、九月間曾向乙○○購買安非他命二次，一次買五千元，一次買六千元之
陳述與事實相符？原審未予調查釐清，並於判決內論述明白，遽依共同被告甲○○之
陳述，為論處乙○○罪刑之主要論據，尚嫌速斷，並有判決理由不備之可議。(二)、依
毒品危害防制條例第十九條第一項規定，犯同條例第四條之罪者，其供犯罪所用或因
犯罪所得之財物，應予沒收者，以屬於被告所有者為限，始得沒收之。乙○○於第一
審稱0000000000號行動電話係伊之手機，是開計程車應付客人叫計程車用
的，另一支0000000000號手機（行動電話）係其妻用的（第一審卷第七十
五頁正面）。而卷附行動電話基本資料清單內記載0000000000號行動電話
之持用人為楊麗紅（台灣台南地方法院檢察署八十八年度他字第八六八號偵查卷第三
十一頁）。究竟該二支電話是否為被告所有，尚待釐清，原審未詳加調查釐清，即認
係乙○○所有供犯罪所用之物，予以宣告沒收，亦嫌速斷。(三)、科刑判決所認定之事
實，與所採用之證據不相適合者，即屬證據上之理由矛盾。原判決理由二之(二)謂關於
甲○○前開犯罪事實業據其於警訊時坦承不諱，其供稱「（為警方所查獲之前述物品
，係作何用途？何人所有？）為警查獲塑膠袋裝安非他命殘渣係我個人吸食後所剩之
殘渣。分裝安非他命所使用塑膠鏟子是裝安非他命所使用工具、查獲之新台幣二千元
是我販賣安非他命所得贓款，另分裝安非他命所使用小塑膠袋六十個是分裝安非他命
供自己吸食及販賣方便。另吸食工具一組是我自行吸食及提供前來購買安非他命之人
吸食。前所查獲之物品均為我所有。」、「（該吳慧音購買安非他命作何用途？）因
他們都有吸食安非他命習慣，跟我買安非他命是為止癮。」，並說明採為甲○○論罪
之主要證據。核與警訊筆錄記載甲○○供稱查扣之一萬八千四百元係其販賣安非他命
所得之贓款；於八十八年九月七日被查獲當天，販賣五百元之安非他命予綽號「小文
」之女子，另販賣給吳慧音一千元安非他命等語，並無供陳二次以每小包一千元之價
額，販賣安非他命予吳慧音及查扣之二千元係二次販賣安非他命予吳慧音所得之卷內
資料，不盡相符（台南縣警察局佳里分局佳警刑字第一三五三號卷第一至六頁），難
謂無證據上理由矛盾之可議。(四)、原判決理由二之(二)說明採吸食第二級毒品嫌犯吳慧
音於警訊中之供述為甲○○論罪重要證據之一，惟吳慧音於第一審證稱伊沒有向甲○
○買過安非他命，伊當天去新樓醫院打了止痛針回警局，警訊時頭暈暈的，是警察寫
完筆錄給伊簽名，叫伊照警員所說的講等語（第一審卷第二十五頁正面）。是吳慧音
在警訊中之供述，是否出於自由意識下所為之任意性陳述？應先究明，否則不得逕採
為甲○○論罪之證據，原審未予究明，遽採為甲○○不利之論據，其審理猶有未盡。
上訴人等上訴意旨分別指摘原判決不當，尚非全無理由，應認有撤銷發回更審之原因
。原判決關於上訴人等不另諭知無罪部分，依審判不可分原則，併予發回。
據上論結，應依刑事訴訟法第三百九十七條、第四百零一條，判決如主文。
中      華      民      國     九十     年      十      月     十一     日
                              最高法院刑事第四庭
                                  審判長法官  董  明  霈
                                        法官  丁  錦  清
                                        法官  林  茂  雄
                                        法官  王  居  財
                                        法官  張  祺  祥
      右正本證明與原本無異
                                              書  記  官
中      華      民      國     九十     年      十      月     十七     日


司法院資訊處製作；財團法人民間司法改革基金會備份。
